臺灣高雄地方法院民事裁定
109年度消債更字第162號

聲  請  人  林士雯  
0000000000000000

代  理  人  方浩鍵律師

上列當事人因消費者債務清理事件聲請更生，本院裁定如下：
    主  文
聲請人林士雯自中華民國一○九年十二月二十八日下午四時起開
始更生程序。
命司法事務官進行本件更生程序。
    理  由
一、按債務人不能清償債務或有不能清償之虞者，得依本條例所
    定更生或清算程序，清理其債務；債務人無擔保或無優先權
    之本金及利息債務總額未逾新臺幣（下同）12,000,000元者
    ，於法院裁定開始清算程序或宣告破產前，得向法院聲請更
    生；法院開始更生程序之裁定，應載明其年、月、日、時，
    並即時發生效力；法院開始更生或清算程序後，得命司法事
    務官進行更生或清算程序，必要時得選任律師、會計師或其
    他適當之自然人或法人1人為監督人或管理人，消費者債務
    清理條例（下稱消債條例）第3條、第16條第1項、第42條第
    1項、第45條第1項分別定有明文。
二、聲請意旨略以：伊有不能清償債務情事，前依消債條例規定
    ，向凱基銀行聲請前置協商，惟協商不成立。伊又未經法院
    裁定開始清算程序或宣告破產，爰聲請更生等語。
三、經查：
　㈠聲請人前向凱基銀行聲請前置協商，於民國108年11月19日協
    商不成立，嗣於109年5月14日具狀向本院聲請更生等情，有
    前置協商不成立通知書（卷第17頁）、凱基銀行陳報狀（卷
    第103至124頁）附卷可稽，堪信為真實。
  ㈡聲請人於106年度至108年度申報所得各為664,328元、718,17
    6元、663,070元，平均每月所得各為55,361元、59,848元、
    55,256元（本裁定計算式均採元以下4捨5入），名下有1994
    年出廠車輛1部，並有房屋1筆、共有之土地2筆（應有部分
    各為8分之3），現值共計1,222,400元，房屋及土地由國泰
    人壽設定抵押權1,440,000元，另有國泰人壽保單解約金13,
    504元（已扣保單借款191,287元，前於108年4月12日曾領生
    存保險金637元），至富邦人壽保單則無解約金，而台灣人
    壽部分無有效保單；又聲請人於中國信託銀行任職，108年
    實領收入共計593,375元，109年1月至6月平均每月收入（含
    年終獎金、三節獎金）約49,171元【計算式：（36,859＋43,
    512＋50,311＋41,909＋40,596＋55,137）÷6＋（48,600＋5,000）
    ÷12＝49,171】，現未領取任何補助等情，有財政部高雄國稅
    局106年至108年綜合所得稅各類所得資料清單及財產歸屬資
    料清單（卷第15至16頁、第33頁）、財產及收入狀況說明書
    （卷第29至30頁）、債權人清冊（卷第31至32頁）、戶籍謄
    本（卷第68頁）、勞工保險被保險人投保資料表（卷第80頁
    ）、個人商業保險查詢結果表（卷第173頁）、財團法人金
    融聯合徵信中心前置協商專用債權人清冊（卷第62至66頁）
    、信用報告（卷第53至61頁）、社會補助查詢表（卷第157
    至158頁）、勞動部勞工保險局函（卷第142至144頁）、存
    簿（卷第82至87頁）、土地及建物登記謄本（卷第98至99頁
    ）、大寮地政事務所函（卷第135至140頁）、薪資單（卷第
    34至52頁、第134頁）、富邦人壽保險股份有限公司陳報狀
    （卷第149頁）、國泰人壽保險股份有限公司函（卷第146至
    148頁）、台灣人壽保險股份有限公司函（卷第177頁）等附
    卷可證。考量聲請人上述工作、收入情況，爰以其於109年1
    月至6月平均每月收入49,171元評估其償債能力。
  ㈢關於聲請人個人日常必要支出部分，聲請人雖主張每月支出1
    8,375元（包含每月房屋貸款6,171元）乙情，並提出存簿（
    卷第82至83頁）、房屋貸款繳息記錄（卷第101頁）為證。
    惟按債務人必要生活費用，以最近1年衛生福利部或直轄市
    政府所公告當地區每人每月最低生活費1.2倍定之，消債條
    例第64條之2第1項定有明文。查衛福部社會司所公告109年
    度高雄市最低生活費為13,099元，其1.2倍為15,719元，又
    該最低生活費用之標準，係照當地最近1年平均每人可支配
    所得中位數60％訂定，依其基準之家庭收支調查報告調查表
    格式所示有關經常性支出之調查項目，包括利息支出、食品
    、衣著、房租及水費、電費、醫療保健、交通、娛樂、教育
    等，已涵蓋聲請人所陳報之支出項目。本院審酌上述每人每
    月最低生活費用中，房租支出所佔比例約為24.36％即3,829
    元，是聲請人所稱每月房貸6,171元（聲請人與配偶及1名子
    女、父母親同住，由聲請人單獨負擔）並未過高，尚屬合理
    。依此計算之結果，聲請人每月之必要生活費包含房租應以
    18,061元為計算基礎【計算式：15,719－（15,719×24.36％）
    ＋6,171＝18,061】。是本院認聲請人必要生活費用以18,061
    元計算已足，逾此範圍難認必要。
  ㈣關於聲請人扶養支出部分，聲請人稱須負擔配偶張碩芬、未
    成年子女林○、父親林清良之扶養費，每月各10,000元、10
    ,000元、3,000元。經查：
  ⒈配偶張碩芬係65年生，於107年度至108年度均無申報所得，
    名下無財產，勞保前於97年4月13日退保，現為家管，有時
    將家中二手商品或贈品置於網路拍賣，貼補家用，107年9月
    11日拍賣收入3,980元，108年共計10,849元，109年4月24日
    、5月2日收入各為539元、1,018元，未領取任何補助及給付
    等情，有戶籍謄本（卷第68頁）、所得及財產歸屬資料清單
    （卷第72至74頁）、勞工保險被保險人投保資料表（卷第78
    頁）、社會補助查詢表（卷第163至164頁）、勞動部勞工保
    險局函（卷第142至144頁）、勞動部勞動力發展署高屏澎東
    分署函（卷第145頁）、存簿（卷第88至91頁）在卷可查，
    堪認張碩芬有受扶養之必要。至於扶養費用數額部分，按受
    扶養者之必要生活費用，準用第1項規定計算基準數額，並
    依債務人依法應負擔扶養義務之比例認定之，消債條例第64
    條之2第2項亦有明定。本院審酌房屋貸款均由聲請人單獨負
    擔，應自張碩芬必要生活費用中扣除相當於房租支出所佔比
    例，以109年度高雄市每人每月不含房屋支出之最低生活必
    需11,890元計算，扣除107年6月至109年5月拍賣物品收入後
    ，聲請人僅主張每月支出配偶扶養費10,000元，堪認合理【
    最低生活必需試算：11,890－（3,980＋10,849＋539＋1,018）÷
    24＝11,207】。
  ⒉其次，林○勳係96年7月生，現就讀國中，於107年度至108年
    度均無申報所得，名下無財產，未領取任何補助等情，此有
    戶籍謄本（卷第68頁）、所得資料清單及財產歸屬資料清單
    （卷第75至77頁）、存簿（卷第92至93頁）、社會補助查詢
    表（卷第166至167頁）、學生證（卷第94頁）、學費繳費收
    據（卷第95頁）、勞工保險被保險人投保資料表（卷第81頁
    ）附卷可參。林○既未成年，名下復無財產，堪認有受扶養
    之權利。至於扶養費用數額部分，以109年度高雄市每人每
    月不含房屋支出之最低生活費1.2倍即11,890元估算（詳前
    述），聲請人主張每月支出子女扶養費共計10,000元尚為可
    採。
  ⒊再者，父親林清良係37年生，現無業，於107年度至108年度
    均無申報所得，名下有共有之土地2筆，現值共計582,000元
    ，前於91年6月4日領取1,890,000元勞保老年給付，原每月
    領取4,235元國民年金老年年金，109年1月起調整為每月領
    取4,379元等情，此有戶籍謄本（卷第68頁）、所得資料清
    單及財產歸屬資料清單（卷第69至71頁）、社會補助查詢表
    （卷第160至161頁）、勞動部勞工保險局函（卷第142至144
    頁）、勞工保險被保險人投保資料表（卷第79頁）附卷可憑
    。則以林清良上述財產、收入狀況，尚不足以維持生活，
　　雖有共有之土地2筆，惟係聲請人全家居住房屋所坐落之基
    地，難令其變價以維持生活，應有受扶養之權利。至林清良
    所需扶養程度，以109年度高雄市每人每月不含房屋支出之
    最低生活費1.2倍即11,890元估算（詳前述），扣除每月領
    取之國民年金老年年金，聲請人與其餘2名扶養義務人共同
    分擔，每人應負擔2,504元【計算式：（11,890－4,379）÷3＝
    2,504】，逾此範圍，難認必要。
  ㈤承上，聲請人目前每月平均收入約49,171元，扣除個人必要
    支出18,061元、配偶扶養費10,000元、子女扶養費10,000元
    、父親扶養費2,504元後，剩餘18,606元。聲請人目前負債
    總額為2,736,574元（卷第31至32頁債權人清冊），扣除聲
    請人所有房屋及土地現值1,222,400元、國泰人壽保單解約
    金13,504元後，以每月所餘逐年清償，至少須約7年【計算
    式：2,736,574－1,222,400－13,504）÷18,606÷12≒7】始能清
    償完畢，應認其已不能清償債務。此外，聲請人無擔保或無
    優先權之債務總額未逾12,000,000元，且無消債條例第6條
    第3項、第8條或第46條各款所定駁回更生聲請之事由存在。
    則聲請人聲請更生為有理由，應予准許，爰命司法事務官進
    行本件更生程序。
四、依消債條例第11條第1 項、第45條第1 項、第16條第1 項，
    裁定如主文。
中　　華　　民　　國　　109 　年　　12　　月　　28　　日
              　　民事庭　  　法　官　陳宛榆
以上正本係照原本作成。
本裁定不得抗告。
中　　華　　民　　國　　109 　年　　12　　月　　28　　日
  　                          書記官　何福添